臺灣高等法院民事判決
109年度再字第69號
再審原告    曾婷鳳  
再審被告    吳協助  
上列當事人間請求返還不當得利事件，再審原告對於中華民國10
9年11月10日本院109年度上字第1185號確定判決提起再審之訴，
本院判決如下：
    主      文
再審之訴駁回。
再審訴訟費用由再審原告負擔。
    事實及理由
一、按再審之訴，應於30日之不變期間內提起；前項期間自判決
    確定時起算，判決於送達前確定者，自送達時起算；其再審
    之理由發生或知悉在後者，均自知悉時起算，民事訴訟法第
    500條第1項、第2項定有明文。查本院109年度上字第1185號
    判決（下稱原確定判決）係於民國109年11月10日宣判，於
    同年11月16日送達於兩造，未經兩造提起上訴業已確定等情
    ，有本院民事書記官辦案進行簿在卷可稽（見本院卷第55頁
    ），而再審原告係於同年12月15日提起本件再審之訴（見本
    院卷第3頁），經核尚未逾30日不變期間，應屬合法，合先
    敘明。
二、再審原告主張：原確定判決所認定之事實係遭再審被告欺瞞
    及誤導，伊與配偶即訴外人鄭書相（已歿）並未將拆除後之
    工字鐵以新臺幣（下同）5萬元賣斷給訴外人黃秋淵，再審
    被告亦無法提出伊賣斷之合約書，況拆除之廢鐵數量既達4
    、5車之多，黃秋淵另行整理出售之金額絕不只12萬元，伊
    已對再審被告另行提出侵占及詐欺等刑事告訴，現由臺灣新
    北地方檢察署偵查中，伊配偶鄭書相所有之房屋經再審被告
    拆除後，所餘之鐵材及家具確實遭侵占不還，致伊受有損害
    ，再審被告自應返還該等物品之價值予伊，是原確定判決之
    理由與主文顯有矛盾，實有違誤，爰依民事訴訟法第496條
    第1項第2款規定提起本件再審之訴。
三、本件未經言詞辯論，無再審被告之聲明及陳述。
四、經查，再審原告起訴主張其配偶鄭書相所有坐落新竹縣○○市
    ○○路0000號及同市○○○00之1號房屋（下稱系爭房屋），經訴
    外人新竹縣政府預定強制拆除，嗣經協調同意自行拆除，並
    由新竹縣政府委請再審被告擔任負責人之訴外人昌漢開發工
    程有限公司實施拆除工作，詎再審被告於94年5月10日進行
    拆除時，擅自侵占系爭房屋內價值約200萬元之鐵材、家具
    等物件予以變賣，無正當理由取得上開利益，致其受有損害
    ，爰依不當得利之規定，請求再審被告給付200萬元及法定
    遲延利息。經臺灣新北地方法院109年度訴字第1584號判決
    （下稱第一審判決）駁回再審原告全部之訴，再審原告不服
    提起上訴，原確定判決則以鄭書相及警員於拆除房屋時均有
    在場，若再審被告確有侵占變賣鐵材及家具之情事，衡情鄭
    書相及警員應能即時發現而予以制止，且再審原告並未舉證
    再審被告有何侵占變賣而獲取利益之情事，遂駁回再審原告
    之上訴，嗣因兩造均未上訴，全案並告確定等情，有第一審
    判決、原確定判決等件影本在卷可稽（見本院卷第13至19頁
    ）。 
五、按再審之訴顯無再審理由者，得不經言詞辯論，以判決駁回
    之，民事訴訟法第502條第2項定有明文。所謂再審之訴顯無
    再審理由，係依再審原告所主張之再審事由，不經調查即可
    認定，在法律上顯無理由而不能獲得勝訴之判決者而言（最
    高法院98年度台上字第2208號判決意旨參照）。次按確定判
    決有民事訴訟法第496條第1項各款情形，固得提起再審之訴
    以為救濟，但當事人已依上訴主張其事由，或知其事由而不
    為主張者，不在此限，同條項但書亦有明文。又第二審判決
    是否有民事訴訟法第496條第1項第2款所定判決理由與主文
    顯有矛盾之情形，於該判決送達當事人之時，即可知悉，若
    屬可上訴第三審之事件，當事人自非不得依上訴程序請求救
    濟，如當事人不循此途徑以謀救濟，任令第二審判決發生確
    定之效果，即應受民事訴訟法第496條第1項但書之限制，不
    得對之提起再審之訴（最高法院73年度台上字第2685號、83
    年度台上字第912號、84年度台上字第2957號判決意旨參照
    ）。經查，本件再審原告係以原確定判決之理由與主文顯有
    矛盾為由提起再審之訴，惟再審原告於收受原確定判決正本
    之送達時，即已可得知悉該判決有無此情事存在，如再審原
    告對之不服，本非不得依上訴方式主張其事由，以謀救濟，
    然其明知而不依上訴程序救濟主張，致令該判決發生確定之
    效果，即應受民事訴訟法第496條第1項但書規定之限制，自
    不得提起本件再審之訴。
六、綜上所陳，再審原告主張原確定判決有民事訴訟法第496條
    第1項第2款之再審事由，惟再審原告未依上訴程序予以救濟
    ，故此項主張自應受民事訴訟法第496條第1項但書之限制，
    不得提起再審之訴，爰不經言詞辯論，逕以判決駁回之。
七、據上論結，本件再審之訴為顯無理由，依民事訴訟法第502
    條第2項、第78條規定，判決如主文。
中　　華　　民　　國　　109 　年　　12　　月　　31　　日
                民事第十四庭  
                      審判長法　官  蔡和憲
                            法　官  邱靜琪
                            法　官  周珮琦
正本係照原本作成。
如不服本判決，應於收受送達後20日內向本院提出上訴書狀，其
未表明上訴理由者，應於提出上訴後20日內向本院補提理由書狀
（均須按他造當事人之人數附繕本）上訴時應提出委任律師或具
有律師資格之人之委任狀；委任有律師資格者，另應附具律師資
格證書及釋明委任人與受任人有民事訴訟法第466條之1第1項但
書或第2項（詳附註）所定關係之釋明文書影本。如委任律師提
起上訴者，應一併繳納上訴審裁判費。
中　　華　　民　　國　　109 　年　　12　　月　　31　　日
                            書記官  強梅芳
附註：
民事訴訟法第466條之1（第1項、第2項）：
對於第二審判決上訴，上訴人應委任律師為訴訟代理人。但上訴
人或其法定代理人具有律師資格者，不在此限。
上訴人之配偶、三親等內之血親、二親等內之姻親，或上訴人為
法人、中央或地方機關時，其所屬專任人員具有律師資格並經法
院認為適當者，亦得為第三審訴訟代理人。